臺灣基隆地方法院基隆簡易庭小額民事判決
111年度基小字第1291號
原      告  國泰世紀產物保險股份有限公司

法定代理人  陳萬祥  
訴訟代理人  陳巧姿  
            曾于芮  
            沈明芬  
被      告  周進宗  


上列當事人間損害賠償事件，本院於民國111年7月14日言詞辯論
終結，判決如下：
    主  文
被告應給付原告新臺幣貳萬伍仟壹佰壹拾玖元，及自民國一百一
十一年六月二十七日起至清償日止，按週年利率百分之五計算之
利息。
原告其餘之訴駁回。
訴訟費用新臺幣壹仟元，其中新臺幣伍佰伍拾柒元由被告負擔，
餘由原告負擔。
本判決第一項得假執行。但被告如以新臺幣貳萬伍仟壹佰壹拾玖
元為原告預供擔保，得免為假執行。
    事實及理由
一、按因侵權行為涉訟者，得由行為地之法院管轄，民事訴訟法
    第15條第1項定有明文。查本件侵權行為地為基隆市○○區○○
    路000號前，係屬本院轄區，本院自有管轄權。
二、被告經本院合法通知，未於言詞辯論期日到場，核無民事訴
    訟法第386條所列各款情形，爰依同法第436條之23、第436
    條第2項、第385條第1項前段規定，准原告訴訟代理人之聲
    請，由其一造辯論而為判決。
三、原告主張：
　　被告於民國109年5月10日下午3時31分許，騎乘035-PVC號普
    通重型機車（下稱被告車輛），行經基隆市○○區○○路000號
    前，因不當跨越分向限制線，而與訴外人蔡豐明駕駛車號00
    0-0000號自用小客車（下稱系爭車輛）發生碰撞，因系爭車
    輛已經訴外人蔡豐明向原告投保車體損失險，上開保險事故
    發生在保險期間，原告遂依保險契約之約定，給付系爭車輛
    必要修復費用總計新臺幣（下同）45,090元（工資：4,900
    元；塗裝：18,000元；零件：22,190元），並依法取得代位
    求償之權。為此，爰依保險代位以及民法侵權行為之法律關
    係，提起本件損害賠償之訴，並聲明：被告應給付原告45,0
    90元，及自起訴狀繕本送達之翌日起至清償日止，按週年利
    率5％計算之利息。
四、被告答辯：
　　被告經合法通知，未於言詞辯論期日到場，亦未提出書狀為
    任何聲明或陳述。
五、本院判斷：
  ㈠查被告於109年5月10日下午3時31分許，騎乘被告車輛，行經
    基隆市○○區○○路000號前，因不當跨越分向限制線，而與系
    爭車輛發生碰撞，系爭車輛因此受有車體損害等事實，業經
    原告提出基隆市警察局道路交通事故當事人登記聯單、道路
    交通事故現場圖、系爭車輛行車執照、INFINITI汽車股份有
    限公司估價單、鼎隆汽車INFINITI內湖廠維修明細、電子發
    票證明聯等件影本為證，並經本院依職權查詢公路監理電子
    閘門紀錄暨向基隆市警察局函調系爭事故資料確認屬實，有
    公路監理電子閘門查詢資料列印紙本、基隆市警察局111年5
    月13日基警交字第1110039609號函暨道路交通事故現場圖、
    道路交通事故調查報告表㈠㈡、初步分析研判索引表、基隆市
    警察局道路交通事故談話紀錄表、當事人酒精測定紀錄表及
    員警蒐證照片等件在卷足考，兼之被告經合法通知，既未到
    庭爭執，亦未提出書狀表明證據或有利於己之答辯，自堪信
    為真實。
  ㈡按駕駛人駕駛汽車，應遵守道路交通標誌、標線、號誌之指
    示，道路交通安全規則第90條。又分向限制線，用以劃分路
    面成雙向車道，禁止車輛跨越行駛，並不得迴轉，道路交通
    標誌標線號誌設置規則第165條第1項亦有明文規定。查被告
    於旨揭時、地，騎乘車輛逕行跨越分向限制線，而與後方同
    向由訴外人蔡豐明駕駛系爭車輛發生碰撞而肇生系爭事故，
    被告就系爭事故之發生，應負過失責任甚明。又被告違反交
    通法規以致碰撞系爭車輛，是其過失行為與系爭車輛之車體
    損害（下稱系爭車損）間，自有相當因果關係存在。第按因
    故意或過失，不法侵害他人之權利者，負損害賠償責任；汽
    車、機車或其他非依軌道行駛之動力車輛，在使用中加損害
    於他人者，駕駛人應賠償因此所生之損害，民法第184條第1
    項前段、第191條之2前段亦有明定；本件被告既有過失，其
    過失行為與系爭車損復有相當因果關係，則被告自應依法對
    系爭車輛之所有人即訴外人蔡豐明負損害賠償之責。
  ㈢按損害賠償祇應填補被害人實際損害，保險人代位被害人請
    求損害賠償時，依保險法第53條第1項規定，如其損害額超
    過或等於保險人已給付之賠償金額，固得就其賠償之範圍，
    代位請求賠償，如其損害額小於保險人已給付之賠償金額，
    則保險人所得代位請求者，即祇以該損害額為限（最高法院
    65年台上字第2908號判例意旨、83年度台上字第806號判決
    意旨參照）。蓋保險給付請求權之發生，係以保險契約為其
    基礎；至保險人於給付保險金以後，雖得代位行使被保險人
    對於第三人之請求權，然此實係基於保險法第53條第1項之
    規定，是其二者之賠償範圍，本非必然一致，苟被保險人對
    於第三人之請求權有一定限額者，就令保險人給付之賠償金
    額已經超過此項限額，然因保險人係依保險法第53條第1項
    規定，依債權移轉之法律關係對第三人主張權利，核其所得
    請求之範圍，自仍以被保險人原得對第三人請求之額度為限
    。又物之所有人依民法第196條規定請求物被毀損所減少之
    價額，固得以修復費用為估定之標準，惟以必要者為限，即
    修理材料以新品換舊品，應予折舊（最高法院77年第9次民
    事庭會議決議參照）。本件原告主張訴外人蔡豐明業向原告
    投保車體損失險，系爭事故即保險事故發生在保險期間，原
    告遂依保險契約之約定，給付系爭車輛必要修復費用45,090
    元（工資：4,900元；塗裝：18,000元；零件：22,190元）
    等情，業據提出與其主張相符之系爭車輛行車執照、INFINI
    TI汽車股份有限公司估價單、鼎隆汽車INFINITI內湖廠維修
    明細、電子發票證明聯等件為據，經核無訛；因原告曾當庭
    表明其就零件計扣折舊無意見，故可認原告主張之訴外人蔡
    豐明損害額，應扣減折舊方屬合理。本院參酌系爭車輛行車
    執照之記載，僅知系爭車輛乃104年3月出廠，而不知其確切
    之出廠日期，故推定系爭車輛為104年3月15日出廠，是自10
    4年3月15日起，至系爭車禍發生日即109年5月10日止，系爭
    車輛之使用時間已逾5年；再依行政院頒布之固定資產耐用
    年數表及固定資產折舊率表所定，汽車之耐用年數為5年，
    依定率遞減法每年應折舊千分之369，惟採用定率遞減法者
    ，其最後1年之折舊額加歷年折舊累計額，總和不得超過該
    資產成本原額之十分之九，故逾耐用年數之汽車仍有相當於
    新品資產成本十分之一之殘值。而系爭車輛至車禍受損時止
    ，已逾耐用年數，關於毀損後之修復費用，其新品零件費用
    於扣除折舊額後，僅能就其中十分之一即2,219元範圍內認
    係必要之零件修復費用（計算式：22,190元×1/10＝2,219元
    ）。加計其餘不應折舊之工資、塗裝費用，則修復系爭車輛
    之必要費用應25,119元（計算式：4,900元＋18,000元＋2,219
    元＝25,119元）。又原告雖已依保險契約對訴外人蔡豐明給
    付45,090元，然原告既依保險法第53條規定，本於債權移轉
    之法律關係對被告主張權利，則原告所得請求之範圍，自亦
    以訴外人蔡豐明本得對被告請求之額度即25,119元為限。
六、從而，原告基於侵權行為及保險代位求償之法律關係，請求
    被告給付25,119元，及自起訴狀繕本送達翌日即111年6月27
    日起至清償日止，按週年利率5%計算之利息，為有理由，應
    予准許；至逾上開金額之請求，於法無據，為無理由，應予
    駁回。
七、本件第一審裁判費為1,000元，此外核無其他訴訟費用之支
    出，是本件訴訟費用額確定為1,000元，爰依職權確定前開
    訴訟費用由兩造按其勝敗比例負擔。
八、本判決係適用小額訴訟程序所為被告敗訴之判決，依民事訴
    訟法第436條之20之規定，應依職權宣告假執行，爰依職權
    宣告之，併酌情宣告被告預供相當之擔保金額後，得免為假
    執行。
九、據上論結，本件原告之訴為一部有理由，一部無理由，依民
    事訴訟法第436條之19第1項、第436條之20、第436條之23、
    第436條第2項、第385條第1項前段、第87條第1項、第79條
    、第392條第2項，判決如主文。　
中　　華　　民　　國　　111 　年　　7 　　月　　28　　日
                  基隆簡易庭法  官   周裕暐
以上正本係照原本作成。　　　　　　　　　   
對於本件判決如有不服，應於收受送達後20日內向本院提出上訴
書狀，上訴於本院合議庭，並按他造當事人之人數附具繕本。
當事人之上訴，非以判決違背法令為理由不得為之，上訴狀應記
載上訴理由，表明下列各款事項：
㈠原判決所違背之法令及其具體內容。
㈡依訴訟資料可認為原判決有違背法令之具體事實。
如委任律師提起上訴者，應一併繳納上訴審裁判費。
中　　華　　民　　國　　111 　年　　7 　　月　　28　　日
                        書記官　謝佩芸